臺灣臺中地方法院刑事判決
111年度易字第239號
公  訴  人  臺灣臺中地方檢察署檢察官
被      告  陳益宸


上列被告因妨害自由案件，經檢察官提起公訴（109年度偵字第3
5524號），本院判決如下：
    主    文
陳益宸犯恐嚇危害安全罪，處拘役伍拾日，如易科罰金，以新臺
幣壹仟元折算壹日。 
    犯罪事實
一、陳益宸於民國109年6月19日取得張峰銓所簽發面額新臺幣（
    下同）29萬5,000元之本票1張，俟陳益宸向張峰銓索討上開
    本票債務未果，因而心生不滿，竟基於恐嚇危害安全之犯意
    ，於109年8月17日20時許，搭乘不具犯意聯絡之王翊安所駕
    駛之車牌號碼0000-00號自用小客車，前往張峰銓與其母親
    吳錦蓮位於臺中市○○區○○○路00巷00弄0號之住處，陳益宸攜
    帶自行購買之冥紙1箱下車，將冥紙全數潑灑在上址前庭院
    內之地面、置物櫃、機車上及停放在前庭院外之車輛上，以
    此加害生命、身體之事恐嚇張峰銓、吳錦蓮，使張峰銓、吳
    錦蓮心生畏懼，致生危害於安全。嗣經張峰銓、吳錦蓮報警
    處理，而查悉上情。
二、案經張峰銓訴由臺中市政府警察局太平分局報告臺灣臺中地
    方檢察署檢察官偵查起訴。
    理    由
壹、證據能力部分
    按被告以外之人於審判外之言詞或書面陳述，除法律有規定
    者外，不得作為證據；被告以外之人於審判外之陳述，雖不
    符刑事訴訟法第159條之1至第159條之4之規定，而經當事人
    於審判程序同意作為證據，法院審酌該言詞陳述或書面陳述
    作成時之情況，認為適當，亦得為證據，當事人、代理人或
    辯護人於法院調查證據時，知有第159條第1項不得為證據之
    情形，而未於言詞辯論終結前聲明異議者，視為有前項之同
    意，刑事訴訟法第159條第1項、第159條之5分別定有明文。
    本案後引具有傳聞性質之言詞或書面證據，均為被告以外之
    人審判外之陳述而屬傳聞證據，被告陳益宸於本院準備程序
    時表示對於證據能力無意見，檢察官、被告迄於言詞辯論終
    結前，亦未聲明異議，本院審酌相關言詞或書面陳述作成時
    之情況，核無違法取證或其他瑕疵，認為以之作為證據為適
    當，前開具傳聞性質之相關言詞或書面陳述，自得作為證據
    。
貳、實體部分 
一、訊據被告陳益宸固坦承於前揭時地潑灑冥紙，惟矢口否認有
    何恐嚇危害安全犯行，辯稱：我感覺他們打算賴帳，一氣之
    下才跑到附近冥紙店買冥紙，想要發洩一下情緒，我不知道
    灑冥紙是恐嚇行為，也不知道這麼做會讓人家害怕，我沒有
    恐嚇的意思云云。
二、經查：
　㈠被告於109年6月19日取得告訴人張峰銓所簽發面額29萬5,000
    元之本票1張，俟被告向告訴人張峰銓索討上開本票債務未
    果，於109年8月17日20時許，搭乘王翊安所駕駛之車牌號碼
    0000-00號自用小客車，前往告訴人張峰銓與其母親被害人
    吳錦蓮位於臺中市○○區○○○路00巷00弄0號之住處，被告攜帶
    自行購買之冥紙1箱下車，將冥紙全數潑灑在上址前庭院內
    之地面、置物櫃、機車及停放在前庭院外之車輛上之事實，
    業據證人即告訴人張峰銓、證人即被害人吳錦蓮、證人王翊
    安於警詢、偵訊時證述在卷（見109年度偵字第35524號卷〈
    以下稱偵卷〉第33至49、105至109、183至185頁），並有警
    員職務報告、臺中市政府警察局太平分局太平派出所指認犯
    罪嫌疑人紀錄表（指認人：張峰銓、吳錦蓮）、太平分局太
    平派出110報案紀錄單、面額29萬5,000元之本票、車輛詳細
    資料報表、監視器擷取畫面、現場照片各1份在卷可稽（見
    偵卷第23、53至60、69、75、79頁），其事實足堪認定。
  ㈡按刑法於妨害自由罪章，以該法第305條規範對於以加害生命
    、身體、自由、名譽、財產之事，恐嚇他人致生危害於安全
    者之刑責，目的在於保護個人免受不當外力施加恐懼的意思
    自由法益；倘以使人畏怖為目的，為惡害之通知，受通知人
    因心生畏懼而有不安全感，即該當於本罪，不以客觀上發
    生實際的危害為必要；又惡害之通知方式並無限制，凡一切
    之言語、舉動，不論直接或間接，足以使他人生畏懼心者，
    均包含在內；至是否有使被害人心生畏懼，應以各被害人主
    觀上之感受，綜合社會通念判斷之（最高法院107年度台上
    字第1864號刑事判決參照）。依一般民間信仰對於冥紙之使
    用及其意涵觀察，在祭祀儀式中擺放冥紙於案桌並予以焚燒
    ，用以表彰在世之人對於已故祖宗或先人追思崇拜之情，應
    屬該等祭祀工具之一般通常用法，固難謂業已傳達任何即將
    加害他人生命、身體、自由之意思通知。惟伴隨著社會生活
    快速演進及價值觀念漸趨多元，對於冥紙之使用方式、場合
    ，及其所被賦予之表徵意涵，已有迥異於傳統習俗之不同解
    讀，以致於在發揮日常祭祀作用以外，另有作為其他暗示或
    隱喻用途之次要意義。尤其藉由新聞媒體、戲劇呈現及網際
    網路之報導、演出、轉載，類如郵寄冥紙至他人住處，作為
    即將加害他人生命、恐將造成傷亡之警告用途，抑或直接在
    他人住處或營業場所拋灑大量冥紙，使人與遭受不測以致死
    亡之意象產生連結，進而感受畏懼而影響其意思活動自由，
    於現今社會生活中應屬一般通念。行為人認知其拋灑冥紙之
    舉動意在恫嚇他人，而遭拋灑冥紙之一方亦因目睹此一經過
    ，擔憂自己生命、身體、自由即將面臨危害而深感畏怖，綜
    合觀察行為人之主觀意思及客觀行為，顯係藉由拋灑冥紙舉
    動所象徵施加惡害之意涵，用以傳遞恐嚇訊息，在此情形下
    ，法院究不得無視於行為人及被害人之主觀意欲與感受，僅
    憑冥紙在祭祀行為及傳統習俗上之普遍用途，一味執著於神
    怪力量之介入作用，將之詮釋為人力難以操控之「祝禱」、
    「詛咒」等狹隘觀點，逕予曲解行為人藉由拋灑冥紙舉動所
    表彰之恐嚇危害安全目的。
　㈢被告雖以前揭情詞辯稱無恐嚇危害安全之犯意，惟查：
　⑴參諸證人即告訴人張峰銓、證人即被害人吳錦蓮於偵訊時證
    稱被告於109年8月17日20時許在其住家潑灑冥紙之行為讓其
    等感到害怕等語（見偵卷第107至108頁）；又被害人吳錦蓮
    於案發同日20時28分許即撥打110電話報警處理，嗣告訴人
    張峰銓、被害人吳錦蓮於同日亦前往警局製作報案筆錄等情
    ，此觀諸告訴人張峰銓、被害人吳錦蓮之警詢筆錄及太平分
    局太平派出所110報案紀錄單即明（見偵卷第33至42、75頁
    ），足徵被告上開潑灑冥紙之行為，已使告訴人張峰銓、被
    害人吳錦蓮因目睹此情而心生畏怖，故立即報警求援。復觀
    之案發現場照片所示（見偵卷第57至59頁），上址住家之前
    庭院內之地面、置物櫃、機車及停放在前庭院外之車輛上均
    佈滿數量甚多之冥紙，依現今社會生活之一般通念，客觀上
    確足使人與遭受不測以致死亡之意象產生連結，進而感受畏
    懼而影響其意思活動自由。
　⑵再者，被告於本件案發當時為年滿29歲之成年人，此有其個
    人戶籍資料（完整姓名）查詢結果1份附卷足憑（見本院卷
    第13頁），其對於向他人住家潑灑冥紙將使人與遭受不測以
    致死亡之意象產生連結，進而產生令人心生畏懼之結果，自
    屬知之甚明。參以被告於本院審理時供稱：我感覺這筆錢他
    們打算賴帳了，我一氣之下才跑到附近的冥紙店買冥紙，才
    去灑冥紙等語（見本院卷第48頁），可知被告係向告訴人張
    峰銓索討債務未果，因而心生不滿，遂前往冥紙店購買冥紙
    後，朝告訴人張峰銓、被害人吳錦蓮之住家潑灑，足見被告
    主觀上亦認知其上開潑灑冥紙之行為，將使告訴人張峰銓、
    被害人吳錦蓮產生畏懼之心理壓力，進而達其索討債務之目
    的。況於他人住處潑灑冥紙顯非一般民間使用冥紙之目的及
    習慣方式，被告欲藉由其潑灑冥紙之舉動所象徵施加惡害之
    意涵，向告訴人張峰銓、被害人吳錦蓮傳達恐嚇之訊息，甚
    為明確，是被告具有恐嚇危害安全之犯意無訛。被告前揭所
    辯，顯屬卸責之詞，自無可採。
　㈣綜上，本件事證明確，被告之犯行堪以認定，應依法論科。
三、論罪科刑
　㈠核被告陳益宸所為，係犯刑法第305條之恐嚇危害安全罪。被
    告以一潑灑冥紙之恐嚇行為，同時致告訴人張峰銓、被害人
    吳錦蓮心生畏懼，致生危害於安全，係一行為而觸犯二個恐
    嚇危害安全罪，為想像競合犯，應依刑法第55條之規定，從
    一重處斷。
　㈡爰審酌被告前因竊盜、妨害風化案件，經論罪科刑及執行完
    畢，此有臺灣高等法院被告前案紀錄表1份在卷可按（見本
    院卷第15至20頁），素行不良，仍不知理性管理自身情緒，
    僅因索討債務未果，率而以潑灑冥紙之手段恐嚇他人，使他
    人心生畏懼，致生危害於安全，所為應予非難，又被告犯後
    堅詞否認犯行，態度不佳，未見悔意，復斟酌被告犯罪之動
    機、目的、手段、情節、所生危害，暨其智識程度、家庭經
    濟狀況等一切情狀，量處如主文所示之刑，並諭知易科罰金
    之折算標準。
據上論斷，應依刑事訴訟法第299條第1項前段，刑法第305條、
第55條、第41條第1項前段，刑法施行法第1條之1第1項，判決如
主文。
本案經檢察官尤開民提起公訴，檢察官林煒容到庭執行職務。
中    華    民    國   111    年    5     月    31    日
                  刑事第十一庭  法  官  林依蓉
以上正本證明與原本無異。
如不服本判決應於收受判決後20日內向本院提出上訴書狀，並應
敘述具體理由；其未敘述上訴理由者，應於上訴期間屆滿後20日
內向本院補提理由書（均須按他造當事人之人數附繕本）「切勿
逕送上級法院」。
告訴人或被害人如不服判決，應備理由具狀向檢察官請求上訴，
上訴期間之計算，以檢察官收受判決正本之日起算。
                                書記官  林  俐
中    華    民    國   111   年    5      月    31    日
附錄本案論罪科刑法條全文：　　　
刑法第305條
以加害生命、身體、自由、名譽、財產之事恐嚇他人，致生危害
於安全者，處2年以下有期徒刑、拘役或9千元以下罰金。